臺灣臺北地方法院刑事判決
公　訴　人　臺灣臺北地方法院檢察署檢察官
被　　　告　戊○○
選任辯護人　翁方彬律師
上列被告因重傷害等案件，經檢察官提起公訴（94年度偵字第11
210號），本院判決如下：
    主    文
戊○○使人受重傷未遂，處有期徒刑肆年。
    事    實
一、戊○○因乙○○（另為不受理判決）之弟李東輝於民國九十
    四年四月二十二日遭不明人士毆傷，竟受乙○○之邀，與乙○○另糾集之丁○○（另為不受理判決），及不詳姓名年籍
    之成年男子多人，共同基於傷害故意之犯意聯絡，於九十四
    年四月二十三日下午六時三十分許，一起前往臺北市○○區
    ○○街六○巷「武德館」尋隙。嗣於該巷巷口見丙○○及己○○、辛○○等人，乙○○上前質問丙○○，雙方發生口角
    ，進而相互鬥毆。其間，戊○○見乙○○受丙○○與其他不
    詳人士圍毆，明知西瓜刀為傷人利器，於鬥毆中持西瓜刀向
    人揮砍，顯有砍中該人身體而使人受有重傷害之可能，然為
    解乙○○之危無暇細顧，仍執意以不詳方式，在鬥毆現場取
    得不詳人士所有之西瓜刀一把，獨自擴張前揭傷害犯意為重
    傷害之不確定故意，上前針對丙○○揮砍，因而將丙○○大
    拇指以外之左手四指砍斷。乙○○、戊○○等見狀，隨即逃
    離現場，丙○○因及時前往醫院救治，僅受有第二、三、四
    指指尖部分機能喪失、第五指無法回復機能之傷害而未達重
    傷害之程度。
二、案經丙○○訴由臺北市政府警察局萬華分局報告臺灣臺北地
    方法院檢察署檢察官偵查起訴。
    理    由
壹、程序方面：
一、按「被告以外之人於審判外之言詞或書面陳述，除法律有規
    定者外，不得作為證據。」刑事訴訟法一百五十九條第一項
    定有明文。經查，庚○○、辛○○、甲○○於警詢中所為陳
    述，屬被告以外之人於審判外之言詞陳述。依前開規定與同
    法第一百五十九條之五規定，於被告或其辯護人有爭執之情
    形下，無證據能力。雖「被告以外之人於審判中有下列情形
    之一，其於檢察事務官、司法警察官或司法警察調查中所為
    之陳述，經證明具有可信之特別情況，且為證明犯罪事實之
    存否所必要者，得為證據：．．．三、滯留國外或所在不明
    而無法傳喚或傳喚不到者。」刑事訴訟法第一百五十九條之
    三第三款亦有明文規定，然「具有可信之特別情況」乙節，
    需由檢察官負舉證責任。庚○○、辛○○、甲○○三人固經
    本院多方傳拘無著，符合上述「所在不明而無法傳喚或傳喚
    不到者」之情形，而公訴人所請求調閱該三人警詢錄音帶勘
    驗以證明該得作為證據之特別可信性。惟經本院向臺北市政
    府警察局萬華分局函調，據覆略以：「並未同步實施錄音、
    錄影」，此有該分局九十五年十二月二十二日北市警萬分刑
    字第○九五四二○○三一○○號函在卷可稽（本院(二)卷第一
    三○頁參照），已無從以此證明該等警詢筆錄具特別可信情
    況。雖公訴人復於審理期日請求傳喚製作該等證人筆錄之警
    員到庭接受詰問以證明，但並未釋明警員到庭將如何證明「
    特別可信要件」，本院認無調查必要。依前述說明，庚○○
    、辛○○、甲○○於警詢之供述屬被告以外之人於審判外之
    言詞陳述，既然被告戊○○之辯護人爭執其證據能力，檢察
    官亦無法證明符合刑事訴訟法第一百五十九條之三第三款具
    特別可信情況之要件，故無證據能力。
二、證人即告訴人丙○○（下逕稱丙○○）於警詢之供述，雖被
    告之辯護人亦持前述理由爭執其證據能力。惟查，丙○○入
    院時意識清楚（本院(二)卷第三六頁參照），「主訴：Ｌ’ｔ
    ２ｎｄ，３ｒｄ，４ｔｈ，５ｔｈ　ｆｉｎｇｅｒ　ａｍｐ
    ｕｔａｔｉｏｎ　ｂｙ　ｓｏｍｅｏｎｅ　ｌａｓｔ　ｎｉ
    ｇｈｔ（左手第二、三、四、五手指昨晚被某人砍斷）」（
    本院(二)卷第三七頁參照）等情，丙○○於事發後經臺灣大學
    醫學院附設醫院轉送桃園縣桃園市敏盛綜合醫院（下稱敏盛
    綜合醫院）急診之急診病歷（被告及辯護人均不爭執其證據
    能力及證據證明力，本院(二)卷第一四五頁參照）記載甚詳。
    揆以丙○○遭被告砍斷手指後，必然驚恐、疼痛等情緒、感
    覺併起，在全心冀求醫師為己診治之情形下，向醫療人員之
    陳述必然無暇權衡其他利害關係，故其「左手第二、三、四
    、五手指昨晚被某人砍斷」之說詞，自屬情真意摯，此部分
    核與丙○○於警詢時之供詞一致，自能擔保丙○○於警詢時
    之陳述具有可信之特別情況。故該警詢筆錄自有證據能力。
三、按「證人、鑑定人依法應具結而未具結者，其證言或鑑定意
    見，不得作為證據。」刑事訴訟法第一百五十八條之三定有
    明文。又縱經偵審機關分同一案號偵、審之某共同被告，對
    該同一案號中之其他共同被告而言，仍屬被告以外之第三人
    ，本質上屬於證人，故如應具結而未具結，其證言，依前開
    規定，不得作為證據。乙○○於偵查中，雖與被告併列為共
    同被告接受檢察官偵查，但依上述說明，其陳述對於被告而
    言，仍屬證人之證詞。然乙○○於偵查中接受檢察官訊問時
    ，均依法應具結而未具結，雖被告及其辯護人不爭執其證據
    能力，仍不得作為證明被告犯罪之證據。
四、按「被告以外之人於檢察事務官、司法警察官或司法警察調
    查中所為之陳述，與審判中不符時，其先前之陳述具有較可
    信之特別情況，且為證明犯罪事實存否所必要者，得為證據
    。」刑事訴訟法第一百五十九條之二定有明文。被告之辯護
    人認證人即「武德館」館主己○○於警詢中所陳，為被告以
    外之人於審判外之言詞陳述，無證據能力等語。經本院於審
    理時傳喚己○○到庭結證，認其警詢與審理中之供述並無不
    符，依前開規定，自不得作為證據。
五、被告及其辯護人對於公訴人提出其他證據資料，均不爭執其
    證據能力，本院審酌該等言詞供述及書面作成時之狀況，並
    無不宜作為證據之情事，依刑事訴訟法第一百五十九條之五
    第二項，得作為證據。
貳、實體方面：
一、訊據被告雖坦承持西瓜刀揮砍，而劃到丙○○，致丙○○受
    有大拇指以外之左手四指遭砍斷之傷害，核與丙○○證述情
    節相符（偵查卷第二五至二九頁參照），且有敏盛綜合醫院
    九十四年五月三日診斷證明書一紙、丙○○手指遭砍斷及縫
    合後之照片各一幀、丙○○轉院至敏盛綜合醫院急診治療之
    病歷一份附卷可證（偵查卷第七七、七八頁，本院(二)卷第三
    三至九七頁參照），足以擔保被告前開任意性自白與事實相
    符。惟矢口否認基於重傷害之不確定故意為之，辯稱：西瓜
    刀不是伊帶去的，伊是看到乙○○被毆，才衝到丙○○那方
    人馬內去搶對方的西瓜刀，如何揮砍到丙○○，因場面混亂
    伊不清楚，但如要重傷害丙○○，不會只砍一刀云云。經查
    ：「當時與對方互毆時對方又有一人從旁跑出，我看見他手
    持１把刀向我跑來，並直接向我揮刀，我持手中球桿抵抗，
    我有感覺手受傷，但不知道左手四指遭削斷。」等語乙節，
    業據丙○○指訴綦詳（偵查卷第二七頁參照），又如同前述
    ，丙○○於接受急診時亦為同樣之陳述，其陳述顯與事實相
    符。雖丙○○不否認事發時雙方人馬確實正在鬥毆，且鑑於
    被告與丙○○並無深仇大恨，僅因乃乙○○之弟李東輝，於
    九十四年四月二十二日至臺北市○○區○○街六○巷看廟會
    慶典，因其父李精忠被抬神轎者撞倒，李東輝出面理論，然
    遭毆打，受有左小臂骨折之傷害，故乙○○心生不滿，而受
    乙○○邀請前往幫助談判、助拳，並因見乙○○不敵丙○○
    等眾人圍毆出手相救等情，而難認被告有必使丙○○受重傷
    害之直接故意。但被告自承對方人多勢眾且持有器械，復見
    到乙○○遭多人圍毆，才持西瓜刀（被告稱是奪自對方人馬
    ）要解救乙○○（偵查卷第六頁參照）。若此，既然對方人
    多勢眾又持有器械，被告又非受有特殊格鬥訓練、武功高強
    之人士，顯然明知西瓜刀為傷人利器，持該器械攻擊可有效
    擊退持械眾人，方膽敢持西瓜刀隻身向敵方陣營衝鋒揮砍。
    足認被告確有明知西瓜刀為傷人利器，持該器械衝入人群並
    進而針對丙○○揮砍，顯有致受丙○○受重傷害之可能，但
    仍基於縱使如此亦不違背其本意之不確定故意乙節可堪認定
    。又丙○○遭被告砍傷後，即轉身逃離現場，為丙○○所證
    述（偵查卷第二八頁參照），在雙方鬥毆之混亂場面下，依
    社會客觀一般人經驗法則，被告也不至無視周圍其他敵人、
    罔顧自身安危而繼續深入敵陣針對丙○○追擊，是以被告縱
    使未繼續追砍丙○○，也不能證明被告揮砍丙○○時無重傷
    害犯意。此情徵之丙○○遭砍斷之手指截斷面甚為平整（前
    開照片參照），益證被告持刀揮砍之力道確實極大，絕非無
    心揮舞或因丙○○近身奪刀之微力接觸可致之結果。被告辯
    稱無重傷害犯意云云，實為避重就輕之詞，難以採信。事證
    明確，應予論處。
二、查丙○○之左手大拇指以外之四指手指，雖遭被告砍斷，但
    嗣經醫治，第二、三、四指順利接回，僅指尖部分機能喪失
    、第五指雖受有無法回復之傷害，但整體尚未達毀敗或嚴重
    減損一肢以上之機能之程度，有前開病歷、診斷證明與醫師
    意見可考（偵查卷第一○二頁參照）。而刑法第十條第四項
    第六款所謂其他於身體或健康有重大不治或難治之傷害，係
    指不合於同條項前五款所列舉之重傷，始有其適用。故丙○○所受傷害尚未該當重傷害要件。核被告所為，係犯刑法第
    二百七十八條第三項、第一項之重傷害未遂罪（起訴書雖載
    為刑法第二百七十八條第一項之重傷害罪，但蒞庭公訴人已
    當庭更正為刑法第二百七十八條第三項、第一項之重傷害未
    遂罪，本院並按刑事訴訟法第九十五條第一款規定告知被告
    俾其防禦，依檢察一體原則，自屬起訴意旨，無庸由本院贅
    為變更起訴法條之諭知）。又被告行為後，雖刑法於九十四
    年二月二日修正，九十五年七月一日施行，但以被告本件犯
    行情節，該次刑法之修正對於被告並不生罪刑輕重之實質影
    響，應不比較逕予適用裁判時法。再查，被告原與乙○○、
    丁○○有傷害之犯意聯絡、行為分擔，但被告嗣獨萌重傷害
    之未必故意，就此過剩之重傷害犯意即與乙○○、丁○○無
    共同正犯可言，而被告之重傷害犯意，當然包括傷害之犯意
    ，無需另論傷害罪。又被告已著手於重傷害行為之實施，惟
    因丙○○事後醫治而未生重傷害結果，其犯罪尚屬障礙未遂
    ，爰依刑法第二十五條第二項減輕其刑。爰審酌被告率爾受
    人邀請前往向素無恩怨之人尋釁，犯罪時所受之刺激乃見友
    人遭圍困，即持械攻擊丙○○，持以重傷害之器械，造成丙○○之傷勢，危害治安程度，犯後就伊所為避重就輕之態度
    ，但已與丙○○達成和解並賠償完畢，丙○○亦撤回告訴（
    偵查卷第一一六頁參照，本罪非告訴乃論）及其他一切情狀
    ，量處如主文所示之刑。至於被告用以重傷害丙○○之西瓜
    刀一把，以及被告、乙○○、丁○○等一方與丙○○一方互
    控對方曾持用攻擊之高爾夫球桿，均未扣案，且丙○○一方
    與被告一方均互相推諉該等器械乃他方所有，本院已於應調
    查證據範圍盡調查能事，仍無法確知該等物品為何人所有，
    爰不宣告沒收，附此敘明。
據上論斷，應依刑事訴訟法第二百九十九條第一項前段，刑法第
二百七十八條第三項、第一項、第二十五條第二項，判決如主文
。
本案經檢察官蕭方舟到庭執行職務。
中　　華　　民　　國　　96　　年　　1 　　月　　31　　日
　　　　　　　　　刑事第十庭審判長法  官
                                  法  官
                                  法　官
以上正本證明與原本無異。
如不服本判決，應於判決送達後十日內，檢具繕本向本院提出上
訴狀上訴於臺灣高等法院。
　　　　　　　　　　　　　　　  　書記官　劉芸珊
中　　華　　民　　國　　96　　年　　1 　　月　　31　　日
附錄本案論罪科刑法條全文：
刑法第三百二十條第一項普通竊盜罪
使人受重傷者，處五年以上十二年以下有期徒刑。
第一項之未遂犯罰之。
